【裁判字號】    99,交聲,855
【裁判日期】    990915
【裁判案由】    聲明異議
【裁判全文】
臺灣臺南地方法院交通事件裁定         99年度交聲字第855號
原處分機關  交通部公路總局嘉義區監理所麻豆監理站
異  議  人
即受處分人  乙○○
上列受處分人因違反道路交通管理處罰條例案件，對於交通部公
路總局嘉義區監理所麻豆監理站民國99年5月28日所為之裁決處
分（處分案號：麻監裁罰字第裁75-Z5A004356號）聲明異議，本
院裁定如下：
      主  文
異議駁回。
      理  由
一、原處分意旨略以：異議人乙○○駕駛車牌號碼9892-MZ號自
    用小客車（下稱系爭汽車）於民國99年4月7日21時20分許，
    行駛至國道一號北上346.8公里處，經內政部警政署國道公
    路警察局第五警察隊岡山分隊（下稱舉發機關）員警攔停後
    發現異議人有「駕照逾期」（此部分未聲明異議）及「前座
    乘客未繫安全帶」之違規予以製單舉發，嗣原處分機關即交
    通部公路總局嘉義區監理所麻豆監理站認異議人違規事實明
    確，以違反道路交通管理處罰條例第31條第2項、第22條第1
    項第7款及違反道路交通管理事件統一裁罰基準表之規定，
    裁處異議人罰鍰新臺幣（下同）5,200元，扣繳異議人之駕
    照等語。
二、聲明異議意旨略以：異議人不否認其有駕照逾期仍駕車之違
    規行為，對此部分不異議，但其駕駛之系爭汽車為副駕駛座
    乘客即第三人丙○○所有，因丙○○於上揭時間身體不適，
    遂於高雄縣大寮鄉改由異議人駕駛系爭汽車，途經國道一號
    岡山收費站時，舉發機關員警於車外指控丙○○未繫安全帶
    ，異議人將車子停靠路邊後，丙○○旋即打開車窗表明其有
    繫安全帶，然舉發機關員警見丙○○爭辯，立即叫異議人下
    車至收費站邊，當時天色昏暗，異議人未注意而誤以為丙○
    ○太累所以未繫安全帶，並且以為警方只有開立駕照逾期罰
    單而不處罰未繫安全帶，故當場未與員警爭辯即簽收罰單後
    離區，孰料回臺南後方發現員警有處罰未繫安全帶，經向舉
    發機關員警反應後，該警員表示舉發通知單已送監理站，要
    異議人去監理站陳述意見，故異議人就對未繫安全帶部分提
    出異議。又賓士公司出產之系爭汽車，如乘客有未繫安全帶
    時會以警示聲音通知，異議人沿路均未聽到警示聲，足認丙
    ○○確實有繫好安全帶，異議人對於員警違法舉發甚感不服
    ，爰聲明異議，請求撤銷原處分等語。
三、按汽車行駛於高速公路，違反前項規定者，即其駕駛人或前
    座乘客未繫安全帶者，處駕駛人3,000元以上6,000元以下罰
    鍰；汽車駕駛人，有駕駛執照逾有效期間仍駕車情形者，處
    新臺幣1,800元以上3,600元以下罰鍰，並禁止其駕駛，駕駛
    執照並應扣繳之，道路交通管理處罰條例第31條第2項、第2
    2條第1項第7款、第2項定有明文。另按交通警員掣單舉發違
    反道路交通管理處罰條例所列之違規事實，本質上為行政處
    分，係公務員基於職務上權力，依法就特定之具體事件所為
    具公法上效果之單方行政行為，基於公務員為公法上行為具
    有公信力之原則，該行政處分當可被推定為真正，其據以依
    法處分之事實認定亦為正確無誤，此與民事訴訟法第355條
    第2項規定「文書依其程式及意旨得認作公文書者，推定其
    為真正」之情形相同，本此公信原則，乃立法者賦予行政機
    關制定違反道路交通事件統一裁罰標準及處理細則，使執勤
    警員得當機處分（如該細則第23條之規定）以維護交通秩序
    、安全之行政目的。反之，若謂公務員一切行政行為均需預
    留證據以證其實，則國家行政勢必窒礙難行，據此，刑事訴
    訟法就犯罪證據有關之規定中，與屬行政秩序罰之交通違規
    裁罰本旨不合之部分，自不在準用之列。故舉發機關員警本
    其維護交通秩序、安全職責所為之舉發，自應受到合法、正
    確之推定。
四、經查：
  (一)舉發機關以上揭事由舉發異議人，原處分機關據此裁處異議
    人5,200元罰鍰並扣繳駕照之事實，有原處分機關99年5月28
    日麻監裁罰字第裁75-Z5A004356號裁決書及舉發機關99年4
    月7日公警局交字第Z5A004356號舉發通知單等件在卷為證。
  (二)又本件舉發過程經證人即本件舉發員警甲○○於99年8月12
    日到庭證稱：「本件是我告發的，當時我攔下時，我看到乘
    客有拉著安全帶在胸口，身體往前傾，有告訴乘客丙○○你
    沒有繫上安全帶，請靠邊停車。後來停好時，丙○○已經繫
    好安全帶。丙○○繫好安全帶之後才跟我對話，後來我走到
    後面跟駕駛人對話，我跟丙○○對話都有錄音。」等語綦詳
    ，有本院訊問筆錄可參（本院卷第36頁背面）。又經本院勘
    驗舉發機關以99年6月25日公警五交字第0990503230號函檢
    附之舉發過程錄音光碟結果為：其中在錄音檔0分40秒至0分
    50秒時，員警向其他值勤員警說「不要拉，他就沒繫，他穿
    黑衣服，你都沒看到。」；而後向丙○○說：「小姐沒繫好
    紮緊，腳不要抬太高放這邊，我現在當場講，不然你可以問
    他，我不會……。」；又在錄音檔0分50秒至1分13秒時，丙
    ○○稱「我明明有繫，你不要亂說我。」，員警說「怎樣。
    」，丙○○稱「我這台車如果沒繫安全帶就會唧唧叫，因為
    我沒有繫安全帶就會唧唧叫。」，員警說「你進站拉在胸部
    。」，丙○○稱「我剛才是這樣子。」，員警說「有開你沒
    開都沒關係，你自己安全重要。」，丙○○稱「對啊，阿你
    就是說我有……。」，員警說「如果你硬要爭我就是硬開。
    」；另外於錄音檔1分17秒至1分31秒時，員警說「有沒有正
    本，阿你駕照都過期了捏，97年到現在。」，另一員警說「
    我電腦查一下。」，員警又說：「他如果不要拉我都沒看到
    ，他拉下來那個被我看到。」；最後在錄音檔2分7秒至2分
    37秒時，員警對異議人說「這是你太太嗎？」，異議人稱「
    不是，這我同事的。」，員警說「對啊，你看看，我在那邊
    跟他說的時候，你同事都不敢說話，等我這邊開完才在講，
    我剛剛在那邊跟他說『小姐，你沒有繫安全帶』，我故意還
    這樣講。」，異議人則稱「沒有啦，他去參加法會，回來累
    了啦。」，員警說「他若…他若…，如果他剛剛若有…，有
    啊有啊…，正這樣…，他就爬起來說『有啊有啊，我有繫啊
    』，他就這樣拉在手上，放在這邊。」，另一員警說「他沒
    有繫，事實這樣就叫他罰」，員警說「本來我只是隨便說說
    ，誰叫他要出來跟我辯，那我就硬要開」等情明確，有本院
    勘驗筆錄可參（本院卷第45、46頁），互核證人甲○○上揭
    證詞與舉發過程錄音光碟內容相符，並無降低其證詞可信度
    之瑕疵。參以異議人於舉發當時並未否認丙○○無繫上安全
    帶之事實，且證人甲○○與異議人及丙○○間互不相識，又
    無宿怨糾葛，證人甲○○實無構陷之理。又證人甲○○本身
    為執法人員自應熟稔刑法偽證罪章之規定，應無甘冒七年以
    下有期徒刑偽證罪之訴追，而僅為處以異議人3,000元以上
    6,000元以下罰鍰之可能性，準此，實認證人甲○○上開證
    述堪予採信。
  (三)又證人丙○○雖於本院證稱：我真的有繫上安全帶，99年4
    月7日下午9時20分我可能已經快到臺南了。我是從法會開88
    號快速道路再轉高速公路回來。我習慣上車繫安全帶，我的
    車子行駛中如果沒有繫安全帶，車子會鳴叫。當時可能是因
    為我要拿外套下來，我身體往前傾，以為我要繫上安全帶。
    開單之後，我看了紅單才發現警員開了我未繫安全帶的紅單
    。我的車子是2004年出產之賓士E200K型車。」等語（本院
    第37頁正、背面）。然系爭車輛行進間有無警示聲鳴叫一情
    ，僅有異議人及證人丙○○等利害關係人之陳述，並無其他
    證據可資證明，而無可憑採。又經本院向中華賓士汽車股份
    有限公司查詢2004年出產之賓士E200K型車是否未繫安全帶
    即會發出警告蜂鳴聲一事，經該公司以99年9月6日（99）臺
    灣賓士法發第028號函覆：「來函詢及關於行進間未繫安全
    帶之警示音配備乙情，因未獲具體指明該部系爭車輛之底盤
    號或引擎號，恕無從自函述2004年份之賓士E200K等條件，
    查詢該等配備之有無以供參。惟即便該車具有上述警示音配
    備，或仍有乘員將安全帶置於背後上扣，即能消卻該警示音
    ，併予提供參考。」等語，有本院公務電話紀錄表及上開函
    文在卷可佐，是縱如異議人所言車輛行進中未聽聞警示聲鳴
    叫，仍無法遽認丙○○有依法繫上安全帶一情。況且，異議
    人於舉發當時及本院調查庭中均未對丙○○所言加以肯認而
    係稱不知情等語，此有本院前揭舉發過程錄音光碟筆錄及訊
    問筆錄可考，核以異議人駕駛系爭汽車長途行駛，丙○○乃
    沿途乘坐於駕駛座一旁之座位，異議人於長途行駛中勢必隨
    時注意觀看車輛兩側之後視鏡，則異議人之眼角餘光當能看
    到丙○○是否有繫上安全帶之情形，依常理應對丙○○是否
    有繫上安全帶乙節有所見聞及印象，倘丙○○確有繫上安全
    帶之事實，異議人自應於舉發當日積極與警員爭論以維護自
    身權益，然異議人於舉發當日對於丙○○未繫上安全帶一事
    全然未否認並簽收舉發單，則異議人於舉發後始辯稱不清楚
    丙○○有無繫上安全帶云云，顯不可採。綜此，益徵丙○○
    於舉發當日確有未繫安全帶之事實。本件中雖丙○○稱其確
    有繫安全帶云云，惟其所述查無具體事證以實其說，且參之
    上開說明，異議人前揭所辯，自非可採。
  (四)綜上所述，異議人於上揭時、地有行駛高速公路未依規定配
    戴安全帶之違規行為，業經本院查核屬實；且異議人對於其
    有駕照逾期仍駕車之違規並不否認亦不異議，是原處分機關
    就此二違規行為共裁罰異議人5,200元之罰鍰部分，經核於
    法尚無違誤，異議人異議並無理由，應予駁回。
五、據上論斷，應依道路交通管理處罰條例第87條第2項、道路
    交通案件處理辦法第19條，裁定如主文。
中    華    民    國    99    年    9     月    15    日
                        交通法庭  法  官  黃聖涵
以上正本證明與原本無異。
如不服本裁定，應於收受送達後5日內向本院提出抗告狀。（應
附繕本）
                                  書記官  吳揆滿
中    華    民    國    99    年    9     月    15    日

司法院資訊處製作；財團法人民間司法改革基金會備份。
